【裁判字號】    99,上易,869
【裁判日期】    990930
【裁判案由】    竊盜
【裁判全文】
臺灣高等法院高雄分院刑事判決         99年度上易字第869號
上  訴  人
即  被  告  甲○○
上  訴  人
即  被  告  乙○○
上列上訴人等因竊盜案件，不服臺灣高雄地方法院99年度易字第
485 號中華民國99年7 月20日第一審判決（起訴案號：臺灣高雄
地方法院檢察署98年度偵字第485 號），提起上訴，本院判決如
下：
     主  文
上訴駁回。
     理  由
一、按不服地方法院之第一審判決而上訴者，應向管轄第二審之
    高等法院為之。上訴書狀應敘述具體理由；上訴書狀未敘述
    上訴理由者，應於上訴期間屆滿後20日內補提理由書於原審
    法院，逾期未補提者，原審法院應定期間先命補正。第二審
    法院認為上訴書狀未敘述理由或上訴有第362 條前段之情形
    者，應以判決駁回之。但其情形可以補正而未經原審法院命
    其補正者，審判長應定期間先命補正，刑事訴訟法第361 條
    、第367 條，分別定有明文。又所謂不服第一審判決之具體
    理由，必係依據卷內既有訴訟資料或提出新事證，指摘或表
    明第一審判決有何採證認事、用法或量刑等足以影響判決本
    旨之不當或違法，而構成應予撤銷之具體事由，始克當之（
    例如：依憑證據法則具體指出所採證據何以不具證據能力，
    或依憑卷證資料，明確指出所為證據證明力之判斷如何違背
    經驗、論理法則）；倘僅泛言原判決認定事實錯誤、違背法
    令、量刑失之過重或輕縱，而未依上揭意旨指出具體事由，
    或形式上雖已指出具體事由，然該事由縱使屬實，亦不足以
    認為原判決有何不當或違法者（例如：對不具有調查必要性
    之證據，法院未依聲請調查亦未說明理由，或援用證據不當
    ，但除去該證據仍應為同一事實之認定），皆難謂係具體理
    由，俾與第二審上訴制度旨在請求第二審法院撤銷、變更第
    一審不當或違法之判決，以實現個案救濟之立法目的相契合
    ，並節制濫行上訴（最高法院97年度台上字第892 號判決意
    旨參照）。是以上訴人之上訴書狀或補提之上訴理由書，雖
    有敘述上訴理由，惟所指判決不當、違法情形並未實際上存
    在或所指判決不當、違法情形未足以構成撤銷原判決之理由
    ，即與未敘述具體理由無異（最高法院71年度台上字第2364
    號判例意旨參照），其所為上訴，即不符合上訴之法定要件
    。
二、本件上訴人即被告2 人雖均於上訴期間屆滿前提出上訴理由
    書狀（按被告二人之原審判決書分別於99年7 月28日、29日
    送達之），然上訴人即被告甲○○上訴理由狀僅略以：被告
    所犯本案二件結夥竊盜罪並無與同案被告鄭雲鳳、乙○○分
    工參與等語；另上訴人即被告乙○○上訴理由狀亦略稱：伊
    對於甲○○及鄭雲鳳上開2 次竊盜犯行均不知情，甲○○及
    鄭雲鳳夫妻二人係因認為被告乙○○檢舉此案而挾怨報復。
    況且被告如有參與，自會與被告甲○○及鄭雲鳳夫妻二人在
    一起，更不可能自行犯本案，卻供他人使用車輛而自己步行
    云云。
三、經查：被告等二人上訴意旨，無非否認有結夥竊盜之犯行云
    云。惟按犯罪事實之認定、證據之取捨及證據證明力如何，
    乃事實審法院之職權，而法院憑以認定犯罪事實之證據，並
    不以直接證據為限，即綜合各種證據，本於推理作用，為其
    認定犯罪事實之基礎，故何種證據應予調查，其調查之範圍
    如何，如不違背經驗法則與論理法則，係屬事實審法院得依
    職權自由裁量之事項；倘被害人、證人、或被告之陳述有部
    分前後不一致，或相互間有所歧異時，究竟何者為可採，何
    者為不足採，法院原得本其自由心證予以斟酌取捨，原審採
    用不利於被告之供述為判決之基礎，而捨棄不採彼等所為有
    利於被告之供述，苟無違經驗法則或論理法則，自不容任意
    指為違法。
四、經查本件原判決就被告乙○○是否參與被告甲○○、鄭雲鳳
    （該被告已判處結夥竊盜罪確定在案）共同竊盜乙節犯行，
    已詳為說明如下：(一)被告甲○○、鄭雲鳳於員警查獲後，由
    員警予以隔離訊問之情形下，甲○○與鄭雲鳳均一致供稱：
    上開自小客車是綽號「弟仔」的乙○○偷牽給我們駕駛的，
    我們和「弟仔」一起前往尋找目標，由「弟仔」下手行竊車
    輛，我們在旁邊看有沒有人出入，「弟仔」是使用他自製的
    鑰匙行竊，偷來的車輛是我們輪流使用，我們要行竊車輛時
    ，我們共乘一部機車，而「弟仔」自己騎一部前往偷竊地點
    ，上開車輛及車牌均是「弟仔」竊取的等語（見警卷第1 至
    10 頁 ），若非甲○○、鄭雲鳳曾有相同之經驗，何以在隔
    離訊問之情形下，均能一致供稱被告乙○○亦有參與上開2
    次竊盜犯行，足見被告甲○○、鄭雲鳳於警詢時所為有關乙
    ○○亦有參與上開2 次竊盜犯行之供詞，並非無據。再者，
    被告乙○○本人隨後到達警局，經員警予以隔離訊問時亦供
    承：上開自小客車及車牌是甲○○及鄭雲鳳所偷竊的，他們
    偷竊時，我在旁邊把風，甲○○是使用一般的汽車鑰匙行竊
    ，竊來之車輛都是我們輪流使用，我們要行竊上開車輛時，
    我自己騎一部機車，甲○○與他老婆共騎一部機車前往偷竊
    地點等語（見警卷第11至14頁）。亦即，被告乙○○於警詢
    時已自白有於上揭時、地與被告甲○○、鄭雲鳳共同竊取上
    開車牌及車輛，且對於各自係如何前往竊車地點之供述均一
    致，更足以證明被告甲○○、鄭雲鳳上開供詞並非虛構。雖
    被告乙○○對於竊取上開車牌及車輛時，其與甲○○、鄭雲
    鳳二人如何分工之說詞與甲○○、鄭雲鳳並不一致，然此部
    分歧異應係被告三人主觀上認為下手行竊者與把風者之參與
    程度不同，將影響日後遭判刑時個人刑度高低等考量下，所
    為避重就輕之詞，惟仍不影響被告三人均曾於警詢時自白有
    共同為上開2 次竊盜犯行之事實。(二)雖被告乙○○於原審審
    理時辯稱：我在警詢中並未承認有竊盜行為，是因為警察說
    甲○○、鄭雲鳳二人已經咬定我了，我就跟警察說那我也沒
    有什麼話好說，我去法院再說云云，亦即被告乙○○於原審
    審理時否認其在警詢時所為自白之真實性。然被告乙○○於
    警局接受詢問時，既經員警先告知其得行使之權利，而經其
    表示精神狀況良好，且不需要請辯護人到場後始開始詢問，
    並採一問一答之方式，將問答內容記載於調查筆錄，於製作
    完畢後復經其閱覽筆錄無訛，再簽名按捺指印，且其亦未指
    出員警有何不法取供之情形，顯見其在警詢中所為陳述均係
    出於自由意志無誤。而被告乙○○前有搶奪、竊盜、妨害自
    由等多項前科紀錄，此有臺灣高等法院被告前案紀錄表1 份
    附卷可查，足見被告乙○○並非第一次接受員警詢問，其當
    知在警詢中所言內容攸關其日後是否會遭法院予以論罪科刑
    ，係何等重要之事，倘若被告乙○○確實未與甲○○、鄭雲
    鳳共同行竊，豈有可能僅因員警一句話即向員警表示「沒有
    什麼話好說，去法院再說」，而放棄說出實情並為自己辯解
    之權利，且被告乙○○於警局接受詢問時，其所述內容係出
    於任意性，筆錄製作完畢後亦經其閱覽筆錄確認無訛後，再
    簽名按捺指印，已如上述，若員警當時並非根據其所敘述之
    內容製作筆錄，何以被告乙○○會同意在警詢筆錄上簽名按
    捺指印？基於上開理由，均可證明被告乙○○於警詢中有關
    與甲○○、鄭雲鳳共同竊盜之自白並無虛構之可能，自堪採
    信。是被告乙○○上開自白非真實性之抗辯，顯為其事後翻
    供之藉口，並無可採。(三)至於在上開2 次竊盜犯行中，被告
    等三人係如何分工乙節，因被告甲○○、乙○○於警詢時均
    供稱係對方持鑰匙下手竊取上開自小客車，並非一致。然因
    被告甲○○嗣後供稱係由其下手行竊，鄭雲鳳在旁把風，且
    本件係被告甲○○駕駛上開自小客車（並懸掛上開車牌）搭
    載鄭雲鳳行經上開地點時，為警查獲；亦即，上開自小客車
    及車牌當時係由被告甲○○持有使用，且員警亦在甲○○身
    上查獲鑰匙3 把，故本件認定被告三人於上開2 次竊盜行為
    時，均係由被告甲○○下手行竊，且係持其所有之鑰匙竊取
    上開自小客車（並非使用螺絲起子，理由詳下述），鄭雲鳳
    及被告乙○○均在一旁把風，應屬合理，且不影響被告等三
    人均有參與上開2 次竊盜犯行之事實。(四)雖被告乙○○於原
    審審理中仍否認有與甲○○、鄭雲鳳共同行竊，且對於被告
    甲○○於警詢時指稱其有一同行竊之原因何在，於原審99年
    7 月6 日審判程序中當庭聲請傳喚共同被告甲○○、鄭雲鳳
    為證人，以求作為對其有利事項之證明。經原審當庭諭知共
    同被告甲○○、鄭雲鳳改以證人身分作證，並告以拒絕證言
    權以及偽證罪之處罰後，立即對該二人進行隔離訊問。證人
    甲○○即具結證稱：「乙○○沒有去偷車牌，我去偷自用小
    客車時叫乙○○一起去，是因為那天我們相約要去撿拾破銅
    爛鐵，我於警詢及偵查中說乙○○有與我一起去行竊車牌，
    是因為當天我要去找乙○○要錢，當時警察來的時候叫我的
    名字，因為乙○○知道我被通緝，所以我懷疑是乙○○叫他
    轄區的警察來抓我，我很生氣，所以我就唆使我太太鄭雲鳳
    ，說在警局的時候，我們兩個人一定要咬住乙○○，說他有
    跟我們去行竊，我太太本來也不曉得要咬出乙○○，是我教
    她，她才這樣說，所以員警對我製作筆錄時，我有咬住乙○
    ○偷竊車牌及自小客車，查獲當天在警局是我太太先做筆錄
    ，我與我太太、乙○○做筆錄時都是被隔離，我不知道警察
    向鄭雲鳳、乙○○說了什麼，因為我聽不到」等語；而證人
    鄭雲鳳則具結證述：「本案去偷拔車牌時我有去現場，當時
    乙○○沒有在現場，後來去偷自小客車時，我印象中乙○○
    沒有去現場，乙○○是我們98年12月9 日被抓那天跟甲○○
    借錢，我們是偷好車再去乙○○家要錢，乙○○應該沒有看
    過我們偷來的那部車，我跟甲○○被查獲那天在警局作筆錄
    是分開作，我跟甲○○做完筆錄後，警察就把乙○○帶過來
    ，我在作筆錄時都沒有提到乙○○」、「（經提示鄭雲鳳之
    警詢筆錄）裡面所提到的『弟仔』是別人，不是乙○○，我
    作筆錄當時所提到的『弟仔』實際上有出現在偷車牌與偷車
    的現場，我剛被查獲時，我先生甲○○並沒有教我說筆錄要
    怎麼作，我家以前有一台綠色廂型車，乙○○沒有看過那台
    車，乙○○知道我家有那輛車是我先生告訴他的，我們是偷
    車之後遇到乙○○，才跟乙○○講我們有那輛車，我們夫妻
    未曾與乙○○一起撿破爛，也沒有約過他一起撿破爛」等語
    。經對照證人甲○○、鄭雲鳳二人上開證詞可知，二人對於
    竊取上開自用小客車時，被告乙○○有無在現場、又為何會
    在現場、其等是否曾經與被告乙○○相約撿拾破銅爛鐵等情
    節，以及當天在警局製作筆錄前，被告甲○○有無唆使鄭雲
    鳳必須不實供述被告乙○○有與其等一同竊取上開車牌及自
    小客車此等與本案有重大關係事項之證詞均有極大歧異，換
    言之，該二人於本院審理時以證人身分所為證述，有明顯且
    嚴重之瑕疵，足見證人甲○○與鄭雲鳳上開證詞之可信度甚
    低，已難採信。況且，若依被告甲○○所述，其與鄭雲鳳於
    遭員警查獲後，因懷疑是被告乙○○報警抓人而對其懷恨在
    心，故於員警製作筆錄時欲刻意陷害被告乙○○，則甲○○
    與鄭雲鳳於員警詢問時，理當直接向員警表示其等係與「乙
    ○○」共同竊取上開車牌及自小客車才是，然觀諸該二人警
    詢筆錄，該二人均係先向員警表示上開車牌及自小客車係由
    一綽號「弟仔」之男子所竊取，且二人均表示不知道「弟仔
    」之真實姓名及年籍資料（見警卷第3 、7 頁），嗣經員警
    提示被告乙○○之口卡片供二人指認後，該二人始向員警表
    示綽號「弟仔」之人即為乙○○無誤（見警卷第3 、8 、33
    、34頁）。亦即，被告甲○○與鄭雲鳳於警詢時之供述情況
    ，與其等所稱要咬住被告乙○○一同竊盜理應有之供述方式
    不符，由此可見，其等所為有關因對被告乙○○懷恨在心而
    故意在警詢時供稱被告乙○○亦有涉案之說詞，應為事後杜
    撰之詞，並非真實。準此，證人甲○○與鄭雲鳳於原審審理
    時所為證詞，當屬避重就輕、試圖掩飾被告乙○○有共同竊
    盜之事實，故均為虛偽不實之證述，自難憑採。從而，證人
    甲○○、鄭雲鳳上開與事實不符之證述，當無從作為對被告
    乙○○有利之證據。(五)綜合以上各情，被告甲○○、乙○○
    與鄭雲鳳等三人於警詢時均已自白有共同竊取上開車牌及自
    小客車之事實，且有前開事證可佐，雖被告等三人於原審審
    理時均翻異前詞，並以上情置辯，惟其等事後之翻供有諸多
    瑕疵可指，不足憑信，且被告乙○○所提出之證據方法亦無
    從作為對其為有利認定之依據。從而，被告甲○○、鄭雲鳳
    、乙○○確實共同為上開2 次竊盜犯行，甚為明確（見原判
    決第3 至8 頁) 。
五、本院審酌上情，認原審已依全辯論意旨及調查證據之結果，
    論處被告甲○○、乙○○二人結夥竊盜罪刑，並說明其認定
    事實之理由及所憑之證據，客觀上認事用法尚無不合，量刑
    亦屬妥適。被告甲○○、乙○○上訴意旨，仍執原審之辯詞
    否認犯結夥竊盜罪，指摘原判決不當，而非未依據卷內訴訟
    資料或提出新事實新證據，具體指摘原判決認定事實、適用
    法律有何違法或不當；甚至就證據之取捨有何違背論理法則
    或經驗法則之情事，則其上訴顯屬未敘述具體理由。核之上
    揭說明，應認本件上訴違背法律上之程式。爰依刑事訴訟法
    第367 條前段、第372 條，不經言詞辯論，逕為判決如主文
    。
中    華    民    國    99    年    9     月    30    日
                  刑事第四庭    審判長法  官  蕭權閔
                                      法  官  陳吉雄
                                      法  官  吳進寶
以上正本證明與原本無異。
本判決不得上訴。
中    華    民    國    99    年    9     月    30    日
                                      書記官  齊椿華

司法院資訊處製作；財團法人民間司法改革基金會備份。
